最高法院刑事判決　　　　　　　　　　　　　　　九十一年度台上字第一六０三號
　　上　訴　人　乙○○
　　　　　　　　甲○○
右上訴人等因違反毒品危害防制條例案件，不服台灣高等法院中華民國九十年十月十
八日第二審更審判決（八十九年度上更(一)字第一一八二號，起訴案號：台灣桃園地方
法院檢察署八十八年度偵字第八三七七、一００七八號），提起上訴，本院判決如左
：
    主  文
上訴駁回。
    理  由
本件原判決認定：一上訴人乙○○與在逃之成年人鄧鎮國（經檢察官通緝中）共同基
於私運管制物品第一級毒品海洛因進口之犯意聯絡，於民國八十八年五月初某日，在
台北市○○路與民權東路口某咖啡店內，共商使用鋼鐵模具內夾藏毒品之方式，私運
海洛因進口，由鄧鎮國負責在泰國某地，將海洛因分裝為六十塊後，藏置於三組外圍
長四十四公分、寬三十九‧九公分、高約五十四‧六公分，總重約一千七百五十公斤
之三層鋼鐵模具內（其中每一鋼鐵模具之第一層凹槽內寬二十八‧四公分、長三十三
‧五公分、深八‧八公分，置放八塊海洛因；第二層置放十二塊海洛因，三組鋼鐵模
具共夾藏六十塊海洛因），乙○○則負責找尋不知情之國內廠商代為申報進口。乙○
○因其妹婿即不知情之陶克平所經營之創品股份有限公司（以下簡稱創品公司，設於
桃園縣蘆竹鄉○○○街三十六號）為Ｃ１貨物免驗廠商，遂於八十八年五月十五日，
以新台幣（下同）十萬零二百六十五元之代價，商請陶克平代為申報進口該三組鋼鐵
模具。乙○○與鄧鎮國並相約於五月二十四日前往創品公司，陶克平則交代該公司不
知情之職員洪秀薷於同日辦理相關事宜。嗣鄧鎮國即於同年五月二十七日，將上開內
藏海洛因之模具三組，自泰國曼谷委由荷蘭航空公司ＫＬ八七七號班機運抵我國中正
國際機場貨運站（主提單號碼為０七四／00000000號、分提單號碼為一０五
三五號），由洪秀薷於翌日委請台北市三光社有限公司不知情之職員蕭寶珠代為辦理
報關提貨手續，並於五月三十一日驗關後，通知不知情之于滋濤前往中正國際機場領
貨並運送至創品公司。鄧鎮國於貨物到站後之五月二十八日，即與不知情之同居女友
蔡雪蓉離開我國國境，有關提交貨事宜，則委由與之有犯意聯絡之不詳名字之成年男
子「李先生」（綽號「啤酒」）居中連繫。八十八年五月三十一日二十時許，「李先
生」在台北市士林區金雞廣場附近，交付乙○○（此時乙○○尚未與查獲之員警見面
）擬充作創品公司押金之二十萬元及作為聯絡用之行動電話號碼，並指示乙○○聯絡
貨車運送上開鋼鐵模具。二上訴人甲○○於八十八年五月二十九日晚間八時許，在高
雄市○○路三六七號住處樓下，應綽號「啤酒」之不詳姓名成年男子（即前揭「李先
生」）之邀，允諾接載貨物，遂基於共同運輸上開內藏海洛因之鋼鐵模具之犯意聯絡
，先由「啤酒」於八十八年五月三十日，交付0000000000號行動電話一只
（所有人不詳），供甲○○聯絡使用，約定由甲○○於與運送車輛會合後，引導該車
輛及人員前往高雄縣仁武鄉後港巷八十八號惠大鐵工廠卸貨，並應允以一萬五千元為
報酬。八十八年五月三十一日晚間，內政部警政署航空警察局（下稱航警局）人員接
獲密報，循線查得乙○○後，指示乙○○續與鄧鎮國保持聯繫，再由已無運送真意之
乙○○依照「李先生」先前之指示，聯絡不知情之成年人秦曾潮（綽號「阿文」）於
八十八年六月一日上午九時三十分許，自創品公司將置有海洛因之鋼鐵模具三組，裝
車運往高雄，乙○○並未告知秦曾潮確切之交貨地點，僅表示有一「李先生」會主動
聯絡並告知將貨送至高雄何處。嗣於秦曾潮沿中山高速公路南下途中，由「啤酒」（
即李先生）或由甲○○（自稱李先生之弟）以上開0000000000號行動電話
聯絡秦曾潮，詢問所在位置，最後始告知秦曾潮於同日下午三時三十分許，將該批模
具載至中山高速公路高雄縣楠梓大社交流道下，並開啟故障燈資為識別，甲○○隨即
駕駛其借得之ＹＷ｜九五八八號小貨車趨前詢問並查看，經確定無誤後，指示秦曾潮
尾隨其所駕駛小貨車前往上開鐵工廠時，即為跟監之警員當場查獲，致未得逞，並經
警扣得專供運輸第一級毒品所用之上開鋼鐵模具三組，暨其內所藏置之海洛因（毛重
二萬一千一百四十二公克，淨重二萬零一百七十一公克，驗餘淨重二萬零一百三十八
‧九九公克）等情。係以：(一)右揭上訴人乙○○與鄧鎮國共商由陶克平所經營之創品
公司名義進口前揭鋼鐵模具，俟運抵機場入境報關提貨，復與「李先生」聯絡收受擬
交付創品公司之押金二十萬元，之後在警方監控下依指示通知司機秦曾潮將上開模具
運送；暨上訴人甲○○與「李先生」（即綽號「啤酒」者）共謀運送上開模具至指定
地點等事實，均據上訴人乙○○、甲○○各就所參與之部分供承不諱，並經證人陶克
平、洪秀薷就受託代辦進口模具事項；證人即警員鄭瑞彎就其監控部分；證人秦曾潮
就其駕駛車輛南下過程中，經人與之聯絡並指示停車地點等節，證述甚詳。(二)本件經
航警局警員於前揭時、地查扣之鋼鐵模具三組，其內所置放之物品，經鑑定結果確為
海洛因（重量如前），有卷附內政部警政署刑事警察局八十八年六月二十八日刑鑑字
第五九四六一號鑑驗通知書（見外放之證物）、照片暨該海洛因扣案可稽。(三)上開查
獲之海洛因均藏置於前揭三組鋼鐵模具內，有該鋼鐵模具之照片及略圖在卷可稽（見
偵字第八三七七號偵查卷第四十四至四十八頁、二十六至二十七頁），該藏置海洛因
之模具重量甚鉅，密合不易拆卸，其開啟之過程耗時且困難，業據拆解之工人徐建平
、陳政吉證述無訛。又該模具於檢驗時經Ｘ光透視，亦無法查知其內夾藏之物品，而
本件係警方接獲有自泰國運送毒品抵台之線報，乃清查由泰國飛台灣之每班飛機，迄
至五月二十八日創品公司主動要求驗關，認與常情有異，經海關稽核檢驗之後，存放
倉庫持續監控，因而破獲等情，並經承辦警員鄭瑞彎證述甚詳（見上訴卷第四十九至
五十二頁，第一審卷第七十四頁），足見上開模具構造特殊，既無法於驗關時，依一
般驗貨所用之Ｘ光透視，茍非警方接獲線報及創品公司因懷疑來貨不明，主動要求驗
關致警起疑而實施監控，即無以破獲，堪認本件毒品運輸係出於相當縝密之計畫。(四)
創品公司係屬Ｃ１免驗關之績優廠商（採抽驗方式），上訴人乙○○曾任職於該公司
一年有餘，負責送貨、取貨等業務，此經證人陶克平證實在卷（見上更(一)卷第七十二
、七十三頁）。依卷內資料，上訴人乙○○委託創品公司辦理進口之上開模具，係於
八十八年五月二十七日運抵中正國際機場，有海關進出口貨物稅費繳納證兼匯款聲請
書影本可稽（見同上偵查卷第七十八頁）。而創品公司係於該批模具進口後之八十八
年五月二十八日，因泰國出貨之發票（INVOICE ）上註明之交易條款並不明顯，為免
錯誤，始交代報關行於清關時主動要求海關驗關，並非於接受上訴人乙○○委託之初
，即告知乙○○將來貨物進口時，擬報請驗關等情，有創品公司用箋（附於同上偵查
卷第六十頁）可稽，並經該公司負責人陶克平、該用箋執筆人洪秀薷、三光社報關行
職員蕭寶珠供證綦明（見第一審卷第七十二頁正反面，上更(一)卷第七十三、七十六、
七十七、八十九頁）。(五)八十八年五月二十八日與鄧鎮國一起出境之鄧鎮國同居女友
蔡雪蓉，於九十年五月二十九日航警局刑警隊訊問時，供稱：「我與鄧鎮國在八十八
年六月二日，從香港機場欲返台時，他臨時接到一通電話說不回台灣時，……他才告
訴（我）有關與乙○○運輸毒品海洛因之事」，檢察官偵查中結證稱：「鄧鎮國唯一
透露此事只有在機場，鄧私下有再給他（指乙○○）『李先生』的電話」、「鄧鎮國
的確有跟我說乙○○知道那個貨品是海洛因。有在機場親口跟我說」等語（見上更(一)
卷第九十五、一０七頁正反面）。按傳聞證據之證明力，固甚薄弱，但亦非絕對不可
採信，雖不足以獨立證明待證事實，惟法院綜合其他證據資料，仍可依自由心證而為
判斷，以為取捨。證人蔡雪蓉上開證言固係得自於鄧鎮國之告知，然其所述關於鄧鎮
國委由「李先生」與上訴人乙○○聯絡等詞，核與上訴人乙○○迭次之供述一致，則
蔡雪蓉上開證言即非無證據能力，自非不得採取。(六)上訴人甲○○早於警方知悉鋼鐵
模具內置有海洛因而予以監控之前，即於八十八年五月二十九日起，與綽號「啤酒」
者共同參與運輸該批物品之計畫，進而於八十八年六月一日運輸途中，與該綽號「啤
酒」者分別與秦曾潮聯絡，並由上訴人甲○○指示將該物品運往前開交流道交貨，而
該綽號啤酒者即係「李先生」等情，業經上訴人甲○○於警訊及第一審偵、審中供承
甚詳（見同上偵查卷第九至十頁、第八十四頁反面至第八十五頁反面，第一審聲羈卷
第五頁反面、第六頁，第一審卷第九十一頁）。上訴人甲○○另供陳：其並不知綽號
「啤酒」者之電話及地址云云，足認其與該名綽號「啤酒」者並無交情，乃竟應允為
之接貨，核與常情相悖；再查上訴人甲○○本有0000000000號行動電話，
於八十八年五月二十七日至六月三日期間仍開機使用，業為上訴人甲○○於偵查中供
述明確（見同上偵查卷第一六九頁），苟其僅單純幫忙綽號「啤酒」者取貨，則其本
身既有行動電話，自無由「啤酒」者另行交付行動電話供其使用之必要。又據證人秦
曾潮於檢察官訊問時證稱：「甲○○有打電話給我問：『你是阿文』，我說『是』，
並問我現在到何處，我就說在那裡，他並說會打電話聯絡，到了他第三通電話打來，
才叫我到楠梓」、「我車到楠梓交流道，甲○○把車迴轉到我車邊，問我是阿文嗎？
我說是，叫我跟他車走，我就說等一下，你看看貨對不對，他就下車去看貨，然後說
對，然後他開車，我們跟著到處跑」（見同上偵查卷第一０六頁正反面）。依此情形
，上訴人甲○○既受綽號「啤酒」者之託而與運貨之司機「阿文」聯絡，即應明確指
示會面地點，方符事理，乃竟遲至第三次聯絡時，始指示秦曾潮將車輛駛往高雄縣楠
梓大社交流道，如此迂迴曲折，益足證其係恐被查獲，始未直接告知秦曾潮交貨處所
。復參酌本件經檢察官將上訴人甲○○送請內政部警政署刑事警察局實施測謊鑑定結
果，上訴人甲○○對於「知道模具裡裝的是毒品」一節，所為否認之回答，呈不實反
應，有該局鑑定書在卷可參（見同上偵查卷第二四二頁）。經綜合上開客觀事證，本
諸推理作用，足認上訴人甲○○對於該批鋼鐵模具內置有毒品海洛因之事實，主觀上
自始即有認識。為其所憑之證據，並敘明其認定上訴人乙○○、甲○○二人確有本件
犯行之心證理由。對於上訴人等均否認有運輸毒品之犯意，乙○○辯稱：伊根本不知
道模具內藏有毒品，亦不知創品公司為Ｃ１免驗關廠商，是鄧鎮國以六萬元之報酬，
託伊幫忙找進出口報關公司云云；甲○○辯謂：伊不知該鋼鐵模具內置有海洛因，伊
係受綽號「啤酒」者（即李先生）之託，始前往接運貨物等語，及證人陶克平、洪秀
薷另為附和上訴人乙○○之證言，認係卸責或迴護之語，均非可取。又以上訴人乙○
○於陶克平告以警察機關已查悉上開模具內可能夾藏違禁物品時，雖未逃匿而配合警
方後續之追查工作，及其在檢察官偵查中所接受之測謊結果，呈「並無不實之反應」
（見同上偵查卷第二四二頁）；暨上訴人甲○○所舉之證人張聰保、陳坤永之證言（
分別證明甲○○尚有其他號碼之行動電話；及甲○○於在押期間，曾向陳坤永表示伊
係冤枉，經陳坤永建議伊向檢察官陳明詳情，以換取交保等情），均不足為有利於上
訴人等之證明。亦已依據調查之結果，詳予指駁及說明。復敘明海洛因係經行政院依
懲治走私條例第二條第四項公告之「管制物品項目及其數額」甲項第四款之管制進出
口物品，且為毒品危害防制條例第二條第二項第一款所稱之第一級毒品。上訴人乙○
○自泰國私運海洛因進口，係一行為同時觸犯毒品危害防制條例第四條第一項之運輸
第一級毒品罪，及懲治走私條例第二條第一項之私運管制物品進口罪，應依想像競合
犯之規定，從一重之運輸第一級毒品罪處斷。其與鄧鎮國、「李先生」之間，就此部
分犯行，互有犯意聯絡及行為分擔，為共同正犯；其利用不知情之創品公司陶克平等
人遂行犯罪，為間接正犯。又上訴人乙○○與鄧鎮國等人自泰國將海洛因私運抵達桃
園縣境後，雖由不詳名字綽號「啤酒」之「李先生」與上訴人甲○○約定將之運輸至
指定之惠大鐵工廠交貨，上訴人乙○○並依「李先生」之指示，僱請不知情之秦曾潮
載運南下，但斯時該批毒品已在警方人員監控之中，上訴人乙○○此部分所為係為配
合警方辦案，以求人贓俱獲，並無運輸毒品之真意；上訴人甲○○則有運輸毒品之犯
意，且由不知情之秦曾潮運輸前往交付，即已著手於運輸毒品之行為，但因經警一路
跟監埋伏，伺機逮捕，事實上不能真正完成運輸毒品之行為，因認上訴人甲○○所為
，係犯毒品危害防制條例第四條第一項、第五項之運輸第一級毒品未遂罪。公訴人認
係犯該條例第四條第一項之既遂罪，尚有未洽。上訴人甲○○已著手於犯罪行為之實
施而不遂，依法減輕其刑。上訴人甲○○與綽號「啤酒」者，具有犯意聯絡及行為分
擔，為共同正犯；其利用不知情之秦曾潮實施犯罪，為間接正犯。上訴人等持有海洛
因之低度行為，應為運輸之高度行為所吸收，均不另論罪。因而撤銷第一審諭知上訴
人等均無罪之不當判決，改判適用上開法條及毒品危害防制條例第十八條第一項前段
、第十九條第一項，刑法第十一條、第二十八條、第五十五條、第二十六條前段、第
三十七條第一項、第二項之規定，並審酌上訴人乙○○、甲○○就本件運輸毒品所各
自參與之程度不同，查獲之海洛因淨重高達二十公斤有餘，市價不菲，如流入市面將
造成嚴重危害，惟幸經警及時查獲，致尚未釀成社會鉅大損害，及上訴人等之其他一
切犯罪情狀，論上訴人乙○○以共同運輸第一級毒品罪，處無期徒刑，依法宣告褫奪
公權終身；論上訴人甲○○以共同運輸第一級毒品未遂罪，處有期徒刑十二年，依其
犯罪性質認有必要，併為褫奪公權五年之諭知。查獲之上開海洛因為第一級毒品，應
予沒收銷燬；扣案之鋼鐵模具三組為專供運輸第一級毒品所用之物，亦應併為沒收之
宣告。另以公訴意旨雖又指稱：上訴人甲○○就乙○○與鄧鎮國由泰國私運海洛因進
口入境台灣之犯行，亦有犯意聯絡，為共同正犯；上訴人乙○○就甲○○運輸海洛因
之犯行，同有犯意聯絡，為共同正犯，均應同負刑責云云。惟經審理結果，認各該部
分均屬不能證明上訴人等犯罪，然依公訴意旨，係認與前開有罪部分，有裁判上一罪
之關係，爰不另為無罪之諭知。經核原判決認事用法均無違誤。上訴人乙○○、甲○
○上訴意旨，或仍持原判決已說明理由而捨棄不採之陳詞辯解再為事實上之爭執，或
就屬於事實審法院採證認事職權之行使，全憑己見，任意指摘，其上訴均無理由，應
予駁回。
據上論結，應依刑事訴訟法第三百九十六條第一項，判決如主文。
中      華      民      國    九十一    年      三      月    二十七    日
                              最高法院刑事第十庭
                                  審判長法官  林  增  福
                                        法官  邵  燕  玲
                                        法官  吳  昆  仁
                                        法官  陳  世  雄
                                        法官  惠  光  霞
      右正本證明與原本無異
                                              書  記  官
中      華      民      國    九十一    年      四      月      一      日
